【裁判字號】    98,訴,715
【裁判日期】    981014
【裁判案由】    偽造文書等
【裁判全文】
臺灣基隆地方法院刑事判決               98年度訴字第715號
公  訴  人  臺灣基隆地方法院檢察署檢察官
被      告  丙○○
上列被告因偽造文書等案件，經檢察官提起公訴（98年度偵緝字
第261 號），被告於準備程序中就被訴事實為有罪之陳述，本院
合議庭裁定由受命法官獨任進行簡式審判程序，判決如下：
    主  文
丙○○共同行使偽造公文書，足以生損害於公眾及他人，處有期
徒刑壹年貳月。偽造之「臺灣台北地方法院檢察署印」公印壹枚
及扣案偽造之「臺灣台北地方法院檢察署印」公印文壹枚，均沒
收。
    事  實
一、丙○○於民國97年12月17日，透過友人介紹，加入詐欺集團
    ，與詐欺集團成年成員共同基於意圖為自己不法所有、偽造
    公文書後進而行使、假冒公務員僭行職權及詐欺取財之犯意
    聯絡，先由該集團某成年女性成員於同年月25日上午9 時許
    ，佯以基隆市政府社會局人員之名義，撥打電話向乙○○詐
    稱：有某男子冒用其身分證申辦老人津貼，且有人以其名義
    在合作金庫基隆分行開戶，該帳戶已遭詐欺集團利用云云；
    隨後由該集團某成年男性成員於同日上午某時許，佯以基隆
    市警察局陳姓小隊長之名義，撥打電話向乙○○詐稱：其合
    作金庫基隆分行帳戶已遭詐欺集團利用，該帳戶內有新臺幣
    （下同）3 百萬餘元之贓款，法院須凍結其郵局帳戶，請其
    將郵局帳戶內存款30萬元領出，交予「台中地檢署監管科張
    仕凱書記官」，該書記官會出示監管公文並代為保管前開30
    萬元云云，致乙○○陷於錯誤，因而於同日中午12時許，自
    其郵局帳戶提領30萬元以備接受監管。該集團某成年成員另
    於同日某時許，將印有「台中地檢署監管科、案號：中監字
    第0970021582號函、監管人王清杰檢察官、收款人張仕凱書
    記官、受監管人乙○○、監管金額：新台幣拾萬元、監管
    日期民國九十七年十二月二十五日起至民國九十七年十二月
    二十七日止」等文字之文件，以傳真方式交予丙○○，並以
    電話指示丙○○至基隆市某停車場旁草叢內拿取刻有「臺灣
    台北地方法院檢察署印」等文字之偽造公印1 枚，再由丙○
    ○持該偽造之公印蓋用於前揭傳真文件而偽造公印文1 枚，
    以此方式偽造公文書1 紙得手。丙○○旋持前開偽造之公文
    書，前往乙○○位於基隆市○○○路之住處，向乙○○佯稱
    係「張仕凱書記官」，僭行公務員職權，並行使前開偽造之
    公文書交予乙○○，使乙○○更深信確實係公務員前來監管
    金錢，因而交付30萬元予丙○○，丙○○及其所屬詐欺集團
    成年成員即以上開方式共同詐取乙○○之金錢30萬元得手，
    足以生損害於臺灣臺中地方法院檢察署之司法公信力及王清
    杰檢察官、乙○○本人。嗣因乙○○事後發現受騙，於同日
    下午3 時許報警處理，並將前開由丙○○交付之偽造公文書
    提供予員警扣押，經警將該偽造公文書上採得之指紋送鑑驗
    結果，驗出係丙○○之指紋，而循線查悉全情。
二、案經基隆市警察局第四分局報請臺灣基隆地方法院檢察署檢
    察官偵查起訴。
    理  由
一、被告丙○○所犯為死刑、無期徒刑、最輕本刑3 年以上有期
    徒刑以外之罪，亦非屬高等法院管轄之第一審案件，其於準
    備程序進行中，先就被訴事實為有罪之陳述，經告知簡式審
    判程序之旨，並聽取檢察官、被告之意見後，本院合議庭依
    刑事訴訟法第273 條之1 第1 項裁定進行簡式審判程序，是
    本案之證據調查，依同法第273 條之2 規定，不受同法第15
    9 條第1 項、第161 條之2 、第161 條之3 、第163 條之 1
    ，及第164條 至第170 條所規定證據能力認定及調查方式之
    限制，合先敘明。
二、上揭犯罪事實，迭據被告於偵訊、本院準備程序及審理程序
    中自白承認，且經證人即被害人乙○○於警詢及偵訊中證述
    綦詳，並有前開偽造之公文書1 紙扣案可稽，其上所採指紋
    經送驗結果，確係被告之指紋，亦有內政部警政署刑事警察
    局98年2 月2 日刑紋字第0980011173號鑑驗書在卷足憑，另
    尚有證人乙○○所提供社區監視器攝得被告臉孔之翻拍照片
    1 紙附卷可佐，足徵被告之任意性自白確與事實相符，堪以
    採信。綜上所述，本件事證明確，被告犯行堪以認定。
三、核被告所為，係犯刑法第158 條第1 項之僭行公務員職權罪
    、同法第216 條、第211 條之行使偽造公文書罪及同法第33
    9 條第1 項之詐欺取財罪。被告偽造公印文之行為乃偽造公
    文書之階段行為，其偽造公文書後復持以行使，偽造之低度
    行為為行使之高度行為所吸收，不另論罪。被告與其所屬詐
    欺集團內其餘成年成員間，互有犯意聯絡及行為分擔，為共
    同正犯。被告係以持前開偽造之公文書向乙○○佯稱係「張
    仕凱書記官」之1 行為，同時觸犯上開3 罪名，為想像競合
    犯，應依刑法第55條規定，從較重之行使偽造公文書罪處斷
    。爰審酌被告於加入上開詐欺集團前並無任何前科紀錄，有
    臺灣高等法院被告前案紀錄表在卷足查，教育程度為國中畢
    業，其父母在其5 歲時離婚，母親改嫁，父親亦在95年間死
    亡，有卷附全戶戶籍資料可參，其正值青壯年且四肢健全，
    竟不思以正途賺取生活所需，反而加入詐欺集團，以冒充公
    務員詐騙他人之方式獲取不法利得，足見其法紀觀念薄弱，
    對社會治安及民眾財產安全造成相當危害，惟其犯後坦承全
    部犯行，態度良好且有悔意等一切情狀，量處如主文所示之
    刑，以資懲儆。上揭刻有「臺灣台北地方法院檢察署印」等
    文字之偽造公印1 枚，雖未扣案，被告復供稱業已交還詐欺
    集團其他成年成員，然查無積極證據足資證明業已滅失，自
    應依刑法第219 條規定，不問屬於被告所有與否，均予宣告
    沒收。扣案前開偽造之公文書1 紙，業經被告提出行使交予
    證人乙○○，已非被告所有，本院無從宣告沒收，然其上蓋
    有「臺灣台北地方法院檢察署印」印文1 枚，乃偽造之公印
    文，亦應依刑法第219 條規定，不問屬於被告所有與否，均
    予宣告沒收。
據上論斷，應依刑事訴訟法第273 條之1 第1 項、第299 條第 1
項前段，刑法第28條、第158 條第1 項、第216 條、第211 條、
第339 條第1 項、第55條、第219 條，刑法施行法第1 條之1 第
1 項、第2 項前段，判決如主文。
本案經檢察官甲○○到庭執行職務。
中    華    民    國    98    年    10    月    14    日
                  刑事第二庭  法  官  張婷妮
以上正本證明與原本無異。
如不服本判決應於收受送達後10日內向本院提出上訴書狀，並應
敘述具體理由；其未敘述上訴理由者，應於上訴期間屆滿後20日
內向本院補提理由書(均須按他造當事人之人數附繕本)「切勿逕
送上級法院」。
中    華    民    國    98    年    10    月    14    日
                              書記官  簡羽勤
附錄本案論罪科刑法條：
中華民國刑法第158條第1項（僭行公務員職權罪）
冒充公務員而行使其職權者，處3 年以下有期徒刑、拘役或5 百
元以下罰金。
中華民國刑法第211條（偽造變造公文書罪）
偽造、變造公文書，足以生損害於公眾或他人者，處1 年以上 7
年以下有期徒刑。
中華民國刑法第216條（行使偽造變造或登載不實之文書罪）
行使第210 條至第215 條之文書者，依偽造、變造文書或登載不
實事項或使登載不實事項之規定處斷。
中華民國刑法第339條第1項（普通詐欺罪）
意圖為自己或第三人不法之所有，以詐術使人將本人或第三人之
物交付者，處5 年以下有期徒刑、拘役或科或併科1 千元以下罰
金。


司法院資訊處製作；財團法人民間司法改革基金會備份。
